臺北高等行政法院判決
　　　　　　　　　　　　　　　　　　　 94年度簡字第215號
原　　　告　甲○○
被　　　告　新竹市稅捐稽徵處
代　表　人　乙○○處長）住同.
訴訟代理人　丙○○
　　　　　　丁○○
上列當事人間因地價稅事件，原告不服新竹市政府中華民國94年
1月19日93訴字第77號訴願決定，提起行政訴訟。本院判決如下
：
  　主  文
原告之訴駁回。
訴訟費用由原告負擔。
　　事  實  及  理  由
一、事實概要：原告於民國78年8月24日購得新竹市○○段○○段
    37之3地號土地及地上房舍（地址為新竹市○○街6巷15號，
    下稱系爭土地），其父曾金福於79年12月24日將全戶戶籍遷
    入該址，被告因原告之申請，遂於79年12月27日核准自79年
    起按自用住宅用地稅率核課地價稅在案。惟被告後依戶政機
    關戶籍資料查得系爭土地自80年10月2日起，原告本人、配
    偶、直系親屬均未設籍該地，乃於93年8月10日以新市稅地
    字第0930021887號函告原告依法核定系爭土地應按一般用地
    稅率補徵88年至92年地價稅共計48508元。原告不服，申請
    復查結果未獲變更，後提起訴願，遭決定駁回，遂提起本件
    行政訴訟。
二、原告起訴請求原處分及訴願決定均撤銷，其意旨略以：
  (一)系爭土地88年至92年地價稅，業經原告依法繳納在案，此為
    被告所不否認，且原告並未提起行政救濟，依稅捐稽徵法第
    34條第2項規定，屬確定之案件，被告自不得再行爭議。
  (二)查對已確定之案件，被告縱有核課錯誤，亦不得對已確定之
    行政處分再行變更核課為不利原告之行政處分，此有違現行
    法律規定及信賴保護原則，被告主張原確定核課處分並無確
    定力，實不足採。另查稅捐稽徵法於65年10月22日公布，訴
    願決定援引該法公布前最高行政法院58年判字第31號判例，
    自屬不妥。
  (三)系爭土地被告於核課時即已發現為應徵稅捐者，並已核定徵
    收在案，自非被告所稱稅捐稽徵法第22條第1項第2款及第2
    項規定之適用，故系爭土地並非被告漏未核課之案件。
三、被告則請求駁回原告之訴，其答辯意旨如下：
  (一)被告依地政連線資料查詢結果獲悉，原告係於78年8月24日
    購得系爭土地，其父曾金福於79年12月24日將戶籍遷入該址
    ，嗣後即向被告申請系爭土地地址因供其父曾金福設籍並使
    用，而經被告於79年12月27日准按自用住宅用地稅率核課地
    價稅在案。惟於93年7月27日經被告依戶政機關戶籍連線資
    料，查得原告本人、配偶、及其未成年子女，自79年12月22
    日起皆設籍於另一房舍新竹市○○路157巷12號戶內，且原
    設籍人曾金福及曾魏淑（原告父母）已於80年10月21日遷出
    系爭土地地址，此明顯違反土地稅法第9條有關自用住宅之
    規定。又按財政部80年5月25日台財稅第801247350號函釋規
    定略以：「依土地稅法第17條及第18條規定，得適用特別稅
    率之用地，於適用特別稅率之原因、事實消滅時，應自其原
    因、事實消滅之次期起恢復按一般用地稅率課徵地價稅。」
    ，則系爭土地原應自81年起即改按一般用地稅率計徵地價稅
    ，惟依稅捐稽徵法第22條第1項第2款及同條第2項規定，本
    件核課期間為五年，準此，被告改按一般用地稅率核定補徵
    系爭土地88年至92年地價稅48,508元，實於法有據，並無不
    合。
  (二)按稅捐稽徵法第21條第2項規定：「在前項核課期間內，經
    另發現應徵之稅捐者，仍應依法補徵或並予處罰；在核課期
    間內未經發現者，以後不得再補稅處罰。」；財政部74年12
    月4日台財稅第25805號函釋：「主旨：．．．。說明：二、
    所謂『另發現應徵之稅捐』，只須其事實不在行政救濟（即
    復查、訴願、行政訴訟，但不包括原核定）裁量範圍內，均
    屬『另發現應徵之稅捐』。」；最高行政法院58年判字第31
    號判例：「納稅義務人依所得稅法規定辦理結算申報而經該
    管稅捐稽徵機關調查核定之案件，如經過法定期間而納稅義
    務人未申請復查或行政爭訟，其查定處分，固具有形式上之
    確定力，惟稽徵機關如發見原處分確有錯誤短徵，為維持課
    稅公平之原則，基於公益上之理由，要非不可自行變更原查
    定處分，而補徵其應繳之稅額」，而系爭土地既經被告查獲
    自80年起即不符自用住宅用地要件，遂於核課期間內按一般
    用地稅率補徵系爭土地88至92年地價稅，於法並無不合，是
    原告引用稅捐稽徵法第34條第2項規定稱本件為已確定之案
    件非可變更，顯係對法規之誤解，特此陳明。
  (四)另參照最高行政法院93年判字第976號判決要旨略以：「公
    法爭訟有信賴保護原則之適用，惟信賴保護原則之適用，尚
    須符合三要件：(1)須有信賴基礎，即所謂『行政機關決定之
    存在』；(2)須有信賴表現；(3)須信賴值得保護，亦即無行政
    程序法第119條所規定之情形而言，又於負擔處分之情形並
    無適用信賴保護原則之餘地。．．．」，準此，被告核定系
    爭土地自79年起按自用住宅用地稅率核課地價稅之行政處分
    ，並未有任何免除而授益於原告之意，故被告所為處分屬負
    擔處分，而非授益處分，自無信賴保護原則之適用。且原告
    對於前述之核准處分，僅有消極不作為接受被告之處分並予
    以繳納之行為，尚無積極依此處分為財產處分或其他具體信
    賴行為之表現，當未符前開信賴表現行為之要求，從而，被
    告在核課期間內發現有應徵之稅捐時，依稅捐稽徵法第21
    條之明文規定，即應依法予以補行課徵，不受原處分之拘束
    ，原告主張有信賴保護原則之適用，應屬無據。
四、按「本法所稱自用住宅用地，指土地所有權人或其配偶、直
    系親屬於該地辦竣戶籍登記，且無出租或供營業用之住宅用
    地。」；「依第17條及第18條規定，得適用特別稅率之用地
    ，土地所有權人應於每年（期）地價稅開徵40日前提出申請
    …」；「適用特別稅率之原因、事實消滅時，應即向主管稽
    徵機關申報」；「納稅義務人藉變更、隱匿地目等則或於減
    免地價稅或田賦之原因、事實消滅時，未向主管稽徵機關申
    報者，依左列規定辦理：一、逃稅或減輕稅賦者，除追補應
    納部分外，處短匿稅額或賦額3倍之罰鍰」，土地稅法第9條
    、第41條第1項前段、第2款及第54 條第1項第1款定有明文
    。又「二、．．．及應由稅捐稽徵機關依稅籍底冊或查得資
    料核定課徵之稅捐，其核課期間為5年。在前項核課期間內
    ，經另發現應徵之稅捐者，仍應依法補徵或並予處罰，在核
    課期間內未經發現者，以後不得再補稅處罰」，稅捐稽徵法
    第21條第1項第2款及第2項亦有明文。次按「另發現應徵之
    稅捐，係以發現原核課稅捐資料所無之新資料，且該新資料
    足以認定應補徵稅捐者，始足當之」；「所謂『經另發現應
    徵之稅捐』，只須其事實不在行政救濟裁量範圍內，均屬另
    發現應徵之稅捐」，改制前行政法院81年度判字第1765號、
    82年度判字第2187號裁判意旨參照。末按「納稅義務人依所
    得稅法規定辦理結算申報而經該管稅捐稽徵機關調查核定之
    案件，如經過法定期間而納稅義務人未申請復查或行政爭訟
    ，其查定處分固具有形式上之確定力，惟稽徵機關如發現原
    處分確有短徵，為維持課稅公平之原則，基於公益上之理由
    ，要非不可自行變更原查定處分，而補徵其應繳之稅額」，
    最高行政法院58年判字第31號判例意旨參照。
五、經查，本件原告對於其於78年8月24日購得系爭土地及地上
    房屋，僅其父曾金福於79年12月24日將全戶戶籍遷入該址，
    嗣又於80年10月2日遷出該址，原告本人、配偶、直系親屬
    則設籍於他處等事實並不爭執，且有戶籍謄本附於原處分卷
    可稽，堪予認定。則自80年10月3日起該土地已不符土地稅
    法第9條自用住宅用地之要件，原應自翌年起改按一般用地
    之稅率核計地價稅，乃原告於本件減免地價稅之原因事實消
    滅時，未向被告申報，被告迄93年間始由電腦資料中發現，
    則被告於93年8月10日以新市稅地字第0930021887號函通知
    原告依法核定系爭土地應按一般用地稅率，並補徵88年至92
    年地價稅共計48508元，核與前揭土地稅法第9條、第41條第
    1項前段、第2款及第54條第1項第1款等規定無違，自屬正當
    。
六、原告主張上開補徵之稅款乃被告核課當時即已發現為應徵稅
    捐云云，惟原告於系爭土地適用自用住宅稅率之原因事實消
    滅時，未向被告申報，此業經敘明於前。參照前揭實務見解
    ，該等事實之消滅即屬原核課稅捐資料所無之新資料，且依
    該資料將產生系爭土地適用一般用地稅率與自用住宅稅率之
    差額，自屬被告另發現應徵之稅捐。原告另主張原核課處分
    已確定，被告自不能再行變更云云，核與前揭稅捐稽徵法第
    21條第1項第2款及第2項之規定及最高行政法院58年判字第
    31號判例意旨均有未合，自不可採。又課稅處分乃屬負擔處
    分，亦無信賴保護原則之適用。
七、從而，原處分於法並無違誤，訴願決定予以維持，亦無不合
    ，原告仍執前詞，訴請撤銷原處分及訴願決定，為無理由，
    應予駁回。又本件為簡易訴訟事件，爰不經言詞辯論，逕為
    判決，併予敘明。
據上論結，本件原告之訴為無理由，爰依行政訴訟法第98條第3
項前段、第233條第1項、第236條，判決如主文。
中　　華　　民　　國　　94　　年　 　9　　月　  29    日
                                第七庭法  官　李　玉　卿
上為正本係照原本作成。
本件以訴訟事件所涉及之法律見解具有原則性者為限，始得於本
判決送達後20日內向本院提出上訴狀並表明上訴理由，如已於本
判決宣示後送達前提起上訴者，應於判決送達後20日內補具上訴
理由（均按他造人數附繕本），且經最高行政法院許可後方得上
訴。
中　　華　　民　　國　　94　　年　　9 　　月　  29　　日
                                      書記官  林  苑  珍
